臺灣高雄地方法院刑事判決　　　　　 110年度審易字第1045號
聲　請　人　臺灣高雄地方檢察署檢察官
被　　　告　黃英哲


上列被告因違反毒品危害防制條例案件，經檢察官聲請簡易判決
處刑（110 年度毒偵字第2550號），本院認不宜簡易判決處刑，
改依通常程序審理（原案號：110 年度簡字第2772號），判決如
下：
    主  文
本件公訴不受理。
    理  由
一、聲請意旨略以：被告甲○○前因施用毒品案件，經依法院裁
    定送觀察、勒戒後，認無繼續施用毒品之傾向，於民國110
    年6 月15日執行完畢釋放。詎其仍不知戒除毒癮，於前開觀
    察、勒戒執行完畢釋放後3 年內，基於施用第二級毒品甲基
    安非他命之犯意，於110 年5 月6 日14時53分採尿回溯72小
    時（聲請意旨誤載為120 小時）內之某時，在不詳地點，以
    不詳方式，施用第二級毒品甲基安非他命1 次。嗣於同年5
    月6 日12時43分許，在高雄巿三民區十全一路100 號前，因
    另案通緝為警緝獲，經徵得其同意採集尿液送驗，檢驗結果
    呈甲基安非他命陽性反應。因認被告涉犯毒品危害防制條例
    第10條第2 項施用第二級毒品罪嫌等語。
二、按起訴之程序違背規定者，應諭知不受理之判決，並得不經
    言詞辯論為之，刑事訴訟法第303 條第1 款、第307 條分別
    定有明文。次按犯第10條之罪者，檢察官應聲請法院裁定，
    或少年法院（地方法院少年法庭）應先裁定，令被告或少年
    入勒戒處所觀察、勒戒，其期間不得逾2 月，毒品危害防制
    條例第20條第1 項項定有明文。再按109 年1 月15日修正公
    布、同年7 月15日施行之毒品危害防制條例第20條第3 項規
    定，犯第10條之罪於觀察、勒戒或強制戒治執行完畢釋放後
    ，3 年後再犯第10條之罪者，適用前2 項之規定。上開所謂
    「3 年後再犯」，只要本次再犯（不論修正施行前、後）距
    最近一次觀察、勒戒或強制戒治執行完畢釋放，已逾3 年者
    ，即該當之，不因其間有無犯第10條之罪經起訴、判刑或執
    行而受影響（最高法院刑事大法庭109 年度台上大字第3826
    號裁定意旨參照）。是行為人須因受觀察、勒戒後無繼續施
    用毒品傾向而釋放後，或經強制戒治至無繼續強制戒治之必
    要而釋放後，始有「3 年內再犯」之可能，毒品危害防制條
    例第23條第2 項所定之「觀察、勒戒或強制戒治執行完畢釋
    放後，3 年內再犯」，即為檢察官就行為人施用第一、二級
    毒品犯行，逕行提起公訴之程序要件。若行為人初犯上開之
    罪，由檢察官聲請法院裁定觀察、勒戒確定，在該觀察、勒
    戒處分執行之前，縱有再犯同條之罪之情形，因行為人未曾
    受觀察、勒戒或強制戒治執行完畢，即與法定訴追之要件不
    符。若檢察官逕對後案提起公訴，即與毒品危害防制條例所
    定「觀察、勒戒或強制戒治執行完畢釋放後，3 年內再犯第
    10條之罪」之訴追條件不符，其起訴之程序自屬違背規定，
    法院應逕為不受理之判決。
三、經查：
（一）被告曾於民國107 年9 月11日晚上7 時5 分許，在另案被
      告鍾文杰位於高雄市○○區○○○路00巷00號9 樓之2 居
      處內，以將甲基安非他命置入玻璃球燒烤後吸食煙霧之方
      式，施用第二級毒品甲基安非他命1 次，嗣經警查獲，其
      於107 年9 月12日中午12時23分許為警採尿送驗結果，呈
      安非他命、甲基安非他命陽性反應。被告因上開施用毒品
      案件，經依本院107 年度毒聲字第368 號裁定送觀察、勒
      戒，並於110 年5 月6 日入法務部矯正署高雄看守所附設
      勒戒所觀察勒戒，於110 年6 月15日因無繼續施用毒品之
      傾向出所，並經臺灣高雄地方檢察署（下稱高雄地檢署）
      檢察官以110 年度毒偵緝字第119 號為不起訴處分，有上
      開裁定、不起訴處分書及被告臺灣高等法院前案紀錄表在
      卷可稽。
（二）而本案被告被查獲時間為110 年5 月6 日14時53分採尿回
      溯72小時內某時許，為110 年5 月6 日進入法務部矯正署
      高雄看守所附設勒戒所觀察勒戒前，因被告於第一次觀察
      勒戒之執行前，仍屬於施用毒品初犯，不因執行前施用毒
      品之次數或種類而有所不同，亦即被告縱然在觀察、勒戒
      執行前曾有多次施用毒品或施用不同種類之毒品犯行，亦
      僅執行一次觀察、勒戒為已足，是本案縱然藉由尿液檢驗
      確認被告於110 年5 月6 日14時53分採尿回溯72小時內某
      時許仍再有施用第二級毒品甲基安非他命之行為，惟被告
      既已因施用第二級毒品甲基安非他命經本院裁定送觀察、
      勒戒並已付執行完畢，其於執行前所為本案施用第二級毒
      品甲基安非他命之犯行，亦應為該次觀察、勒戒執行所遮
      斷，而無另行裁定觀察、勒戒或予以起訴之理。是檢察官
      就被告業經前次觀察、勒戒執行所遮斷之施用第二級毒品
      甲基安非他命逕予聲請簡易判決處刑，於法不合，其起訴
      之程序違背規定，依刑事訴訟法第303 條第1 款之規定，
      應不經言詞辯論，而諭知不受理之判決。
三、據上論斷，應依刑事訴訟法第452 條、第303 條第1 款、第
    307 條，判決如主文。
中    華    民    國   110    年    10    月    6     日
                  刑事第六庭    法  官  李爭春
以上正本證明與原本無異。
如不服本判決應於收受送達後20日內向本院提出上訴書狀，並應
敘述具體理由；如未敘述上訴理由者，應於上訴期間屆滿後20日
內向本院補提理由書（均須按他造當事人之人數附繕本）「切勿
逕送上級法院」。
因疫情遲誤不變期間，得向法院聲請回復原狀。
中    華    民    國   110    年    10    月    6     日
                                書記官  李宗諺